臺灣高雄地方法院刑事判決　　　　　　 96年度簡上字第405號
上　訴　人
即　被　告　丙○○
上列上訴人即被告因詐欺案件，不服本院96年度簡字第138 號中
華民國96年1 月15日第一審簡易判決（聲請簡易處刑書案號：95
年度偵字第30838 號），提起上訴，本院管轄之第二審合議庭判
決如下：
    主  文
上訴駁回。
    事  實
一、丙○○前於民國93年間因違反動產擔保交易法案件，經臺灣
    臺南地方法院判處有期徒刑3 月確定，嗣於94年1 月5 日縮
    刑期滿執行完畢。詎其猶不知悛悔，明知國內社會上層出不
    窮之詐騙集團或不法份子為掩飾其不法行徑，避免執法人員
    之追究及處罰，經常利用他人之存款帳戶掩人耳目，因此，
    在客觀上可以預見一般取得他人帳戶使用之行徑，常與行財
    產犯罪所需有密切關連，竟以縱有人持其存款帳戶作為詐騙
    之犯罪工具，亦不違其本意之幫助詐欺犯意，於95年6 月12
    日19時許，因缺錢花用，見自由時報分類廣告上由年籍不詳
    之人刊登「存摺出租、1 個禮拜」之廣告，遂將其於臺南市
    ○○路232 號東寧郵局所開立之帳戶（局號000000-0、帳號
    000000-0）之存摺簿、提款卡及密碼，在高雄市○○路某處
    ，以新臺幣（下同）6000元之代價出租予年籍不詳「蔡姓」
    之成年男子使用。嗣該「蔡姓」成年男子及其所屬之詐欺集
    團中某成員取得上開帳戶後，意圖為自己不法之所有，基於
    共同犯詐欺罪概括犯意，連續於(一)95年6 月19日11時許，假
    冒中華電信股份有限公司，以語音留話方式向乙○○謊稱有
    1 筆電話費尚未繳納，要求乙○○依照語音指示與其服務人
    員聯絡，待乙○○依言與該詐欺集團中另一姓名年籍不詳之
    女子聯絡後，該姓名年籍不詳女子誆稱乙○○所積欠之電話
    費已送法院執行，復要求乙○○撥打電話至電信警察調查科
    報案，乙○○依言撥打後，由該詐欺集團1 名成員佯裝係「
    王國祥」警官，訛稱乙○○已遭人冒用身分申請電話，其台
    新銀行之帳戶亦遭詐欺集團冒用而匯入316 萬元購買基金，
    要求乙○○向金融監督管理局申請金融保單暫緩執行，並將
    帳號為000-000000-0-000000-0 帳戶設定為其台新銀行帳戶
    之語音轉帳戶，於辦妥並告知語音轉帳密碼後關掉手機等語
    ，使乙○○不疑有他而陷於錯誤，依該詐欺集團之指定辦妥
    語音轉帳並告知語音轉帳密碼。嗣於同日19時許，乙○○發
    覺有異，向銀行查詢其台新帳戶餘額，始發覺其銀行帳戶內
    之存款，業遭轉出22萬17元（其中17元係手續費）至丙○○
    申設之上開臺南市東寧郵局帳戶內，而知受騙；(二)於95年6
    月19日14時，撥打丁○○住處之市內電話，向丁○○佯言其
    個人資料遭盜用，須至銀行將丙○○申設之上開臺南市東寧
    郵局帳戶設定為其語音轉帳戶，且辦妥後需告知語音轉帳密
    碼等語，使丁○○陷於錯誤，遂依指示於同日16時34分許辦
    畢語音轉帳並告知語音轉帳密碼。詎丁○○所有之銀行帳戶
    旋於同日16時35分遭轉走帳戶內原有存款17萬3,005 元（其
    中5 元係手續費）。丁○○於告知語音轉帳密碼後，深覺不
    妥，於翌日向銀行查詢餘額時，始知上情而發覺受騙。該詐
    欺集團乃以此等不正方法，由自動付款設備取得乙○○、丁○○之財物。
二、案經乙○○、丁○○訴由臺南市政府警察局第一分局報告臺
    灣臺南地方法院檢察署呈請臺灣高等法院檢察署核轉臺灣高
    雄地方法院檢察署檢察官聲請簡易判決處刑。
    理  由
一、按被告以外之人於審判外之言詞或書面陳述，除法律有規定
    者外，不得作為證據，刑事訴訟法第159 條第1 項固定有明
    文。惟被告以外之人於審判外之陳述，雖不符同法第159 條
    之1 至之4 之規定，而經當事人於審判程序同意作為證據，
    法院審酌該言詞陳述或書面陳述作成時之情況，認為適當者
    ，亦得為證據，同法第159 條之5 亦有明文。查本案證人乙○○、丁○○於警詢時之證述，為審判外之陳述而屬傳聞證
    據，暨其他相關具傳聞性質之證據資料，公訴人及被告於本
    院準備程序及審判程序中對於前述證人之證述暨其他相關具
    傳聞性質之證據資料之證據能力，均表示同意作為證據。本
    院審酌證人陳述及證據資料作成時之情況，核無違法取證或
    其他瑕疵，認為以之作為證據為適當，上開證人於審判外之
    陳述及相關證據資料，自得做為證據，合先敘明。
二、上開犯罪事實，業據被告丙○○坦承不諱，核與證人即被害
    人乙○○、丁○○於警詢時之陳述相符（見警卷第4 至8 頁
    ），並有被告所有中華郵政帳戶之開戶資料、請領金融卡、
    遺失變更補發情形、交易明細表各1 份；被害人乙○○所有
    帳戶自動付款交易表3 份、丁○○所有帳戶客戶當日交易明
    細查詢1 份在卷可佐（見警卷第11至13頁、第9 、10頁）。
    足證被告自白核與事實相符，本件事證明確，被告犯行堪予
    認定。
三、查自動付款設備，係指藉由電子控制系統設置預定之功能，
    而由機械本身提供一定之轉帳、現金等設備，只要輸入密碼
    相符，在帳戶存款餘額額度內，即可提取或轉帳。而銀行之
    語音轉帳系統，亦是在輸入之語音密碼經核無誤後，即可辦
    理轉帳，僅是透過電話操作，是該銀行之語音轉帳系統，亦
    屬於自動付款設備。又本件犯罪成員並非施用詐術，致使被
    害人乙○○、丁○○陷於錯誤後，以轉帳之方式，將款項轉
    至被告所有上開銀行帳戶內，而係要求被害人乙○○辦理電
    話語音轉帳功能及要求被害人丁○○將被告之上開帳戶設定
    為其語音轉帳戶，再由詐欺集團成員，於未經被害人授權同
    意，以非法自行撥打電話方式，操作金融機構語音轉帳系統
    ，鍵入密碼及交易金額，使該具轉帳等支付功能之自動付款
    設備誤認其係有正當權源持卡人，使金融機構之自動付款設
    備，將被害人乙○○、丁○○銀行帳戶內之金錢，轉入被告
    郵局帳戶內。是本件詐欺集團成員所為，係犯刑法第339 條
    之2 第1 項之以不正方法由自動付款設備取得他人之物罪。
四、被告提供其上開帳戶資料予該名「蔡姓」成年男子，供該男
    子及其詐欺集團成員以之作為詐騙被害人乙○○、丁○○之
    聯絡工具使用，主觀上係以幫助之意思，參與以不正方法利
    用自動付款設備詐欺取財罪構成要件以外之行為，為幫助犯
    ，核被告所為，係犯刑法第30條第1 項前段、第339 條之2
    第1 項之幫助以不正方法利用自動付款設備詐欺取財罪，應
    依同法第30條第2 項規定減輕其刑（修正施行後刑法第30條
    規定，係將原規定作文字修正為「幫助他人實行犯罪者，為
    幫助犯。」，僅有用語之區別，無關刑罰之變動，無比較適
    用之必要）。檢察官認被告係犯幫助詐欺取財罪，容有誤會
    ，惟聲請簡易判決處刑之基本社會事實同一，聲請簡易判決
    處刑法條應予變更。另被告所犯上開罪名之法定刑有罰金刑
    ，而其行為後，刑法第33條第5 款有關罰金刑之規定，業於
    94年2 月2 日修正公布，並自95年7 月1 日起施行，依被告
    行為時之刑法第33條第5 款規定，罰金刑為銀元1 元（即新
    臺幣3 元）以上；但被告行為後之現行刑法第33條第5 款係
    規定罰金刑為新臺幣1000元以上，以百元計算之，經比較修
    正前、後關於科處罰金刑之最低刑度規定，應以被告行為時
    之刑法第33條罰金刑之規定較有利於被告。又被告有犯罪事
    實欄所載之前案科刑及執行紀錄，有臺灣高等法院被告全國
    前案紀錄表在卷可證，其受有期徒刑之執行完畢，5 年以內
    故意再犯有期徒刑以上之罪，為累犯，應依刑法第47條第1
    項之規定加重其刑（本件依修正前刑法、現行刑法之規定，
    均屬累犯，無比較適用問題，應依裁判時法即現行刑法第47
    條第1 項規定加重其刑，最高法院95年度第21次刑事庭會議
    決議參照），並依法先加後減。
四、原審以被告丙○○犯行明確，所為係犯刑法第30條第1 項、
    第339 條之2 第1 項之幫助以不正方法由自動付款設備取得
    他人之物罪，並審酌被告提供帳戶供犯罪成員使用，致犯罪
    成員操作語音轉帳系統，而取得款項，影響被害人之權益甚
    鉅，行為實有不當；惟念其係幫助犯，不法及罪責內涵較低
    ，被害人受騙金額雖甚高，然被告因所為本件幫助犯行所獲
    利益僅有6,000 元等一切情狀；並以被告行為時之刑法第41
    條第1 項前段及罰金罰鍰提高標準條例第2 條（現已刪除）
    係規定以銀元100 元至300 元折算1 日（即以新臺幣300 元
    至900 元折算1 日），而被告行為後之現行刑法第41條第1
    項前段，則係規定以新臺幣1000元、2000元或3000元折算1
    日，是經比較修正前、後之易科罰金折算標準，應以行為時
    即修正前之規定，較有利於被告，故依刑法第2 條第1 項前
    段之規定，本件自應適用修正前刑法第41條第1 項前段之規
    定，諭知易科罰金之折算標準。而依刑事訴訟法第449 條第
    1 項前段、第3 項、第454 條第2 項、第300 條，刑法第2
    條第1 項前段、第30條第2 項、第339 條之2 第1 項、第47
    條第1 項、修正前第41條第1 項前段，罰金罰鍰提高標準條
    例修正前第2 條，現行法規所定貨幣單位折算新臺幣條例第
    2 條等規定，量處有期徒刑5 月，並諭知如易科罰金，以銀
    元300 元即新臺幣900 元折算1 日之折算標準，認事用法均
    無違誤，量刑亦稱妥適，應予維持。上訴人以已知行為錯誤
    ，希望能從輕量處為由據以上訴，指摘原判決不當，為無理
    由，應予駁回。
據上論斷，應依刑事訴訟法第455 條之1 第1 項、第3 項、第36
8 條，判決如主文。
本案經檢察官甲○○到庭執行職務。
中　　華　　民　　國　　96　　年　　7 　　月　　9 　　日
                  刑事第十四庭審判長  法　官  蔡廣昇
                                      法  官  謝雨真
                                      法  官  施介元
以上正本證明與原本無異。
不得上訴。
中　　華　　民　　國　　96　　年　　7 　　月　　9　　日
                                      書記官  謝群育
